臺灣板橋地方法院刑事判決　　　　　　100年度簡上字第238號
上　訴　人
即　被　告　李萍美
選任辯護人　江百易律師
上列上訴人即被告因妨害名譽案件，不服本院100 年度簡字第53
0 號中華民國100 年2 月10日第一審判決（聲請簡易處刑案號：
臺灣板橋地方法院檢察署99年度偵續字第627 號），提起上訴，
本院管轄之第二審合議庭判決如下：
    主  文
上訴駁回。
    事  實
一、李萍美與張滿端原均任職於址設臺北縣中和市（現改制為新
    北市中和區○○○路868 之5 號及6 號12樓之「台灣德爾格
    安全防護設備股份有限公司」（下稱德爾格公司），李萍美
    為財會經理，張滿端為業務助理，2 人因張滿端之出缺席狀
    況不正常而發生爭執，李萍美竟基於公然侮辱之犯意，於民
    國99年1 月28日上午9 時5 分許，在德爾格公司上址辦公室
    之公開場所，以「BITCH 」之用語，公然辱罵告訴人。
二、案經張滿端訴由臺灣板橋地方法院檢察署檢察官偵查後聲請
    簡易判決處刑。
    理  由
壹、證據能力方面
一、辯護人為被告辯護稱：證人鄭雅如、張琦珮於偵查中之證述
    ，未經被告反對詰問，無證據能力云云。查上開證人於檢察
    官偵查時，經檢察官告以具結義務及偽證罪之處罰後，命證
    人朗讀結文後具結，於明確理解偽證罪之處罰規定後，仍為
    證述，且無顯不可信之情形，自得作為證據甚明。第按無證
    據能力之證據，固不得作為判斷之依據，其有證據能力者，
    亦須經合法調查程序，始得作為判斷之依據，此由刑事訴訟
    法第155 條第2 項規定：「無證據能力、未經合法調查之證
    據，不得作為判斷之依據」自明。又刑事訴訟法第166 條以
    下規定之交互詰問，屬人證調查證據程序之一環，與證據能
    力係指符合法律規定之證據適格，亦即得成為證明犯罪事實
    存否之證據適格，其性質及在證據法則之層次並非相同。而
    被告、辯護人詰問權之行使與否，係有權處分，如欲行使，
    則證人於審判中，應依法定程序到庭具結陳述，並接受被告
    或辯護人等之詰問，其陳述始得作為認定被告犯罪事實判斷
    之依據（參照司法院釋字第582 號解釋），否則如未進行交
    互詰問之調查證據程序，讓被告或辯護人行使詰問權，則該
    有證據能力之證人陳述，即不得作為判斷之依據，惟其原有
    之證據能力並不因而喪失。再按偵查係採糾問原則，由檢察
    官主導，重在合目的性之追求，而「詰問」乃偵查程序之一
    部，除預料證人、鑑定人於審判時不能訊問之情形外，檢察
    官可視實際情況，決定是否命被告在場，讓被告得親自詰問
    證人、鑑定人，此為刑事訴訟法第248 條所明定，故刑事訴
    訟法第159 條之1 第2 項所指得為證據之被告以外之人於偵
    查中向檢察官所為之陳述，其證據能力不因偵訊證人、鑑定
    人當時被告不在場，未親自詰問證人、鑑定人而受影響，僅
    於審判期日該證據須經合法調查（包括交互詰問程序），始
    得作為判斷之依據，至於其審判中之證詞與偵查中陳述不一
    時，何者為可採，則屬證據證明力之問題（最高法院97年度
    台上字第603 號判決參照）。查本件證人鄭雅如、張琦佩於
    偵查中之證述，固未經被告反對詰問，然辯護人於本院準備
    程序時聲請詰問上述證人，且經本院於100 年5 月11日審理
    時行交互詰問，既經於審判期日經合法調查，即應認有證據
    能力，是辯護人以上開證人於偵查中之證述，未經被告行使
    詰問，認無證據能力云云，依上開判決意旨，即無足採。
二、復按被告以外之人於審判外之陳述，雖不符刑事訴訟法第15
    9 條之1 至第159 條之4 之規定，而經當事人於審判程序同
    意作為證據，法院審酌該言詞陳述或書面陳述作成時之情況
    ，認為適當者，亦得為證據。當事人、代理人或辯護人於法
    院調查證據時，知有第159 條第1 項不得為證據之情形，而
    未於言詞辯論終結前聲明異議者，視為有前項之同意，刑事
    訴訟法第159 條之5 定有明文。本件被告於本院審理時，表
    示對於檢察官所提各項證據方法之證據能力並無意見，本院
    審酌各該證據均非非法取得之證據，並無證據力明顯過低之
    情形，復經本院於審判期日就上開證據進行調查、辯論，依
    法自有證據能力，合先敘明。
貳、實體方面
一、訊據被告李萍美固坦承有於上揭時間，在德爾格公司辦公室
    內，說出「What a Bitch」乙語，惟矢口否認有何公然侮辱
    之犯行，辯稱：伊當天說「Bitch 」不是針對告訴人張滿端
    ，因為當天網路新聞有一則林姓婦人殺了家人詐領保險金的
    頭條，伊當時回到個人座位，打開電腦看到這則新聞就說出
    這句話，可能告訴人因為長期出缺勤不正常，遭伊指證而覺
    得心虛，才以為伊在侮辱她云云。惟查：
（一）證人即德爾格公司行政採購人員張琦珮於偵查及本院審理
      時結證稱：99年1 月28日上午9 時5 分許，被告說告訴人
      遲到，2 人發生口角，當天只有被告與告訴人發生爭執，
      當時伊坐在位置上，被告與告訴人爭執時有無面對面伊不
      清楚，伊的位置在被告前面，被告講「Bitch 」時，是與
      告訴人爭執完之後走回她的位置才說的，因為伊當時有點
      側身，所以有看到被告是站在她的位置罵出「Bitch 」，
      被告當時是解釋她看到一則殺人案的網路新聞，才罵出這
      句話，對於在場的人來說爭執應該沒有結束，是在爭執告
      一段落、稍微停歇時，被告走回座位不到10秒就馬上說出
      「Bitch 」，音量在那個區塊的人應該聽得很清楚等語（
      見偵續卷第34至36頁、本院100 年5 月11日審判筆錄第3
      至8 頁），又證人即德爾格公司會計鄭雅如於偵查及本院
      審理時具結證稱：99年1 月28日上午9 時5 分許，告訴人
      進公司後，被告就高分貝說「你以為你是誰，想早來就早
      來，想晚來就晚來」，伊覺得氣氛不對，就起身到茶水間
      ，後續辦公室裡就開始高分貝爭吵，被告與告訴人爭吵時
      有面對面，距離約2 、3 公尺，斷斷續續爭吵5 分鐘以上
      ，後來停不到1 分鐘，被告突然冒出「Bitch 」，伊沒看
      到被告是否面對告訴人說「Bitch 」，被告的音量伊在茶
      水間是聽得到，告訴人生氣的說「你們都有聽到被告罵我
      」之後，辦公室就安靜了，伊等約5 分鐘後才回到位置上
      ，約過半小時被告有對伊解釋為何說出「Bitch 」，當天
      只有被告與告訴人發生爭執，被告說「Bitch 」時音量大
      聲、聲調激動等語（見偵續卷第18至19頁、本院100 年5
      月11日審判筆錄第9 至13頁），核與告訴人指訴之情節相
      符，堪認被告確有於99年1 月28日上午9 時5 分許，在德
      爾格公司辦公室之公開場所說出「Bitch 」乙語。
（二）被告雖以前揭情詞置辯，然前揭證人張琦珮、鄭雅如均證
      述被告當時音量不小，在該辦公區域及茶水間之人都聽得
      到，且被告係以激動的聲調說出「Bitch 」乙語，佐以證
      人鄭雅如、張琦珮分別於偵查及本院審理中所繪製之辦公
      室位置圖（分見偵續卷第22頁、本院100 年5 月11日審判
      筆錄後），足見被告當時係大聲、激動的說出「Bitch 」
      乙語。再參酌被告行為時之客觀情狀，當天上午僅被告與
      告訴人2 人在公司發生爭吵，於2 人面對面持續約5 分鐘
      以上之高分貝爭吵後，被告竟可若無其事，自行走回座位
      ，且未及坐下，即迫不及待以站立之姿登入網際網路，瀏
      覽網路新聞，並在關注網路新聞內容後，於不到1 分鐘之
      時間內，以「What a Bitch」乙詞輕聲細語的對著電腦發
      表不屑之情緒，此舉實與常情有違。況證人鄭雅如於偵查
      及本院審理時均證述：當天下午告訴人很生氣就跟副總說
      這件事，也有寫電子郵件給總經理，總經理回來後，有請
      被告去解釋，副總告訴伊被告曾經承認罵過告訴人，但後
      續的處理副總沒有跟伊說等語（見本院100 年5 月11日審
      判筆錄第14至15頁），顯見被告說出「Bitch 」乙語，確
      係針對告訴人所為，被告上開所辯，洵屬卸責之詞，不足
      憑採。從而，本案事證明確，被告犯行洵堪認定，應予依
      法論科。
二、核被告所為，係犯刑法第309 條第1 項之公然侮辱罪。原審
    以被告罪證明確，並審酌被告以前揭不雅字眼公然侮辱告訴
    人張滿端，足以貶損告訴人之聲譽，未尊重他人之名譽法益
    ，並考量被告迄今未與告訴人達成和解，兼衡其犯罪之動機
    、目的、手段及犯罪後之態度等一切情狀，量處被告罰金新
    臺幣5 千元，並諭知易服勞役之折算標準，認事用法均無違
    誤，量刑亦屬妥適。被告以其係針對網路新聞而發言，並未
    公然侮辱告訴人，事後業已向同事解釋，告訴人對其提告實
    受公司之指示，以合理化公司對其之解雇行為云云提起上訴
    ，惟被告確實有於前揭時、地公然辱罵告訴人，業經認定如
    前，是被告上開所辯，委無可採。綜上各情，本院認原審認
    事用法，並無不合，被告上訴意旨，仍執前詞置辯，為無理
    由，應予駁回。
據上論斷，應依刑事訴訟法第455 條之1 第1 項、第3 項、第36
8 條，判決如主文。
本案經檢察官楊景舜到庭執行職務。
中    華    民    國   100    年    5     月    20    日
                  刑事第十四庭  審判長法  官  吳幸娥
                                      法  官  傅明華
                                      法  官  廖欣儀
以上正本證明與原本無異。
不得上訴。
                                      書記官  顏偉林
中    華    民    國   100    年    5     月    20    日
附錄本案論罪科刑法條全文：
中華民國刑法第309條
（公然侮辱罪）
公然侮辱人者，處拘役或3 百元以下罰金。
以強暴犯前項之罪者，處1 年以下有期徒刑、拘役或5 百元以下
罰金。